臺灣苗栗地方法院刑事判決　　　　　　　 96年度易字第359號
公　訴　人　臺灣苗栗地方法院檢察署檢察官
被　　　告　丙○○
　　　　　　　　　　　號3樓
上列被告因傷害等案件，經檢察官提起公訴（96年度偵字第557號）
，本院判決如下：
    主  文
丙○○傷害人之身體，處有期徒刑月，如易科罰金，以新臺幣
壹仟元折算壹日，減為有期徒刑壹月又拾伍日，如易科罰金，以
新臺幣壹仟元折算壹日；又無故侵入他人住宅，處有期徒刑貳月
，如易科罰金，以新臺幣壹仟元折算壹日，減為有期徒刑壹月，
如易科罰金，以新臺幣壹仟元折算壹日；又傷害人之身體，處有
期徒刑肆月，減為有期徒刑貳月，如易科罰金，以新臺幣壹仟元
折算壹日。應執行有期徒刑肆月，如易科罰金，以新臺幣壹仟元
折算壹日。
    事  實
一、丙○○因懷疑甲○○於民國95年1 月間與其父母親發生交通
    事故，造成其父母受傷，卻卸責否認肇事，而心生不滿，於
    (一)民國96年1 月8 日上午，前往甲○○位於苗栗縣卓蘭鎮內
    灣里19鄰東盛11之1 號住處，欲與甲○○交涉車禍善後事宜
    ，因未獲滿意之回覆，竟基於傷害之犯意，徒手毆打甲○○
    臉部，造成甲○○受有左臉挫傷之傷害。(二)丙○○復於同年
    1 月17日晚上11時40分許，攜帶其所有之鋁棒，再度前往上
    址甲○○之住宅，先持鋁棒將該住宅之鋁門敲毀（毀損罪部
    分未據合法告訴），並擅自開啟門鎖，未經許可無故侵入該
    住宅內，適有甲○○之女乙○○發現有異狀，趨前欲阻止丙○○進入，丙○○竟另基於傷害之犯意，持鋁棒攻擊乙○○
    ，造成乙○○受有額頭血腫、下唇撕裂傷0.5 公分等傷害。
二、案經甲○○、乙○○訴由苗栗縣警察局大湖分局報請臺灣苗
    栗地方法院檢察署檢察官偵查起訴。
    理    由
壹、程序部分：
一、按除簡式審判程序、簡易程序及刑事訴訟法第376條第1款、
    第2 款所列之罪之案件外，第一審應行合議審判，96年6 月
    21日修正公布之刑事訴訟法第284 條之1 定有明文。本件被
    告丙○○所犯係屬刑事訴訟法第376 條第1 款所列之最重本
    刑3 年以下有期徒刑之罪，依法獨任進行審理程序，合先敘
    明。
二、次按被告以外之人於審判外之陳述，除法律有規定者外，不
    得作為證據；又被告以外之人於偵查中向檢察官所為之陳述
    ，除顯有不可信之情況者外，得為證據；另被告以外之人於
    審判外之陳述，雖不符刑事訴訟法第159 條之1 至之4 之規
    定，而經當事人於審判程序同意作為證據，法院審酌該言詞
    陳述或書面陳述作成時之情況，認為適當者，亦得為證據；
    當事人、代理人或辯護人於法院調查證據時，知有刑事訴訟
    法第159 條第1 項不得為證據之情形，而未於言詞辯論終結
    前聲明異議者，視為有前項之同意，同法第159 條之5 定有
    明文。本件證人即告訴人甲○○、乙○○於警詢、偵查中所
    為之陳述，雖係被告以外之人於審判外之言詞陳述，惟被告
    對於證人甲○○、乙○○於警、偵訊時陳述及證述之證據能
    力，於本院審理中不爭執，亦未於言詞辯論終結前聲明異議
    ，視為於審判程序同意作為證據，且被告以外之人於偵查中
    向檢察官所為之陳述，原則上得為證據，本院並審酌上開筆
    錄作成時之情況，並無不當之情形，證人甲○○、乙○○復
    於偵查中均經具結，且無顯不可信之情形，依刑事訴訟法第
    159 條之1 第2 項及第159 條之5 之規定，自有證據能力，
    亦先予敘明。
貳、實體部分：
一、訊據被告丙○○固坦承因告訴人甲○○未妥善處理與其父母
    親車禍之善後事宜，而心生不滿，並於事實欄(一)、(二)所述之
    時、地，前往告訴人甲○○住處，欲與告訴人甲○○交涉車
    禍善後事宜等事實，惟矢口否認有何傷害及侵入他人住宅之
    犯行，辯稱：96年1 月8 日當日，因告訴人甲○○態度不好
    ，伊於轉身揮拳時，有不小心打到告訴人甲○○，而96年1
    月17日晚間，伊雖有持鋁棒前往告訴人甲○○住處，並以鋁
    棒敲打該處之鋁門，但伊並沒有無故侵入住宅，是告訴人甲○○開門讓伊進去的，伊一進門，就有人向伊潑水，並將伊
    推倒，且動手打伊，伊並沒有動手毆打告訴人乙○○，告訴
    人乙○○之所以受傷，可能係在與伊搶奪鋁棒的過程中，自
    己敲到頭而受傷云云。惟查：
  (一)被告於96年1 月8 日前往告訴人甲○○住處，以右手毆打告
    訴人甲○○臉頰等情，已據告訴人甲○○於偵查中證述綦詳
    ，核與證人即當時在場之乙○○於偵查中證述情節相符（見
    本院卷第38頁），且依告訴人甲○○所述遭被告以右手揮拳
    毆打臉頰之情節所可能導致受傷之部位，與其提出之卓蘭鎮
    農會附設農民診所於96年1 月18日出具之診斷證明書中之病
    名欄所載「左臉挫傷（4~5 公分）」之傷害情形亦屬相符。
    再者，檢察事務官於偵查中勘驗案發現場錄影翻拍光碟影像
    結果，其中檔案名稱AVSEQ01_CH UNK_1之錄影情形亦顯示：
    一成年男子（即被告）以右手毆打畫面中之年長女子（即告
    訴人甲○○），畫面中之年輕女子（即告訴人乙○○）起身
    勸阻，成年男子與該二名女子發生爭執，3 人持續交談，成
    年男子在屋內走來走去等客觀情形，此有勘驗筆錄及翻拍照
    片1 張附卷可參（見偵查卷第63、66頁），並有上開錄影翻
    拍光碟1 片在卷足稽，堪認被告確實於上開時地徒手毆打告
    訴人甲○○臉頰，致告訴人甲○○受有左臉挫傷之傷害無訛
    。被告空言辯稱：其僅係轉身不小心揮到告訴人甲○○云云
    ，顯係事後卸責之詞，不足採信。
  (二)被告於96年1 月17日晚上11時40分許，攜帶其所有之鋁棒，
    前往告訴人甲○○之住宅，以鋁棒敲毀該住宅鋁門，並未經
    同意擅自開門進入該住宅內，因告訴人乙○○趨前欲阻止被
    告進入，被告即持鋁棒攻擊乙○○額頭，造成乙○○額頭血
    腫，並與乙○○爭奪鋁棒，嗣經乙○○之家人制止等情，業
    據證人即告訴人乙○○於本院審理時具結證稱：96年1 月17
    日晚間11時40分左右，伊聽到敲打鐵門及鋁門的聲音，伊便
    報警並下樓查看，發現被告在伊住處外面倉庫用不明物品敲
    打，製造很大的聲響，伊覺得害怕，故打電話叫弟弟過來，
    伊並問被告要做甚麼，且斥責被告，後來被告以鋁棒敲壞廚
    房鋁門及紗窗後，開鎖衝進來，並拿鋁棒打伊頭部，伊來不
    及閃躲，正好打到伊額頭正中間，伊有去搶被告手中的鋁棒
    ，並與被告發生拉扯，過程中伊父母及弟弟從隔壁房屋趕來
    ，伊母親因被告有喝酒，就裝水潑被告，想讓被告清醒，後
    來鋁棒好像被弟弟搶到等語（見本院卷第35至38頁），核與
    其於警詢、偵查中指訴之情節一致連貫，並無瑕疵，且有東
    勢鎮農會附設農民醫院96年1 月18日出具之診斷書1 紙、受
    傷照片1 張及現場蒐證照片6 張在卷可稽。再者，觀諸診斷
    證明書所載內容，告訴人乙○○係於案發翌日即96年1 月18
    日即至醫院診療，病名為額頭血腫、下唇撕裂傷0.5 公分，
    其傷勢亦核與告訴人乙○○前開證述被告對告訴人乙○○為
    傷害行為所可能造成之傷勢相符，足見告訴人乙○○前開指
    訴及證述之情節，實屬有據，並非子虛。
  (三)被告雖辯稱：96年1 月17日當天是告訴人甲○○開門讓伊進
    去的，伊一進門，就有人向伊潑水，並將伊推倒，且動手打
    伊，伊並沒有動手毆打告訴人乙○○云云。惟查，被告於深
    夜持鋁棒前往與伊有糾紛之甲○○家中，並以鋁棒敲打甲○○住處鐵門及鋁門，一般人見此情況，為維護自身之安全，
    豈會自動開門讓處於激動情緒下之被告進入？況且，案發當
    時該處僅有告訴人乙○○及其幼女在屋內睡覺，而告訴人乙○○為一身材纖瘦之女子，衡情更無不顧自身及幼女之安危
    讓手持鋁棒之被告進入屋內之理。又依現場監視錄影翻拍光
    碟所示，現場起先僅有一持棒狀物品之男子出現，之後有1
    男1 女扭打的畫面，其後才有其他人陸續出現之畫面等情，
    有勘驗筆錄及翻拍照片25張附於偵查卷可參，足見告訴人乙○○所述：案發當時原本僅有其與被告在場，其父母及弟弟
    是被告進屋後才趕來乙情，亦信而有徵，被告辯稱：96年1
    月17日當天是甲○○開門讓伊進去，伊進門後即遭到告訴人
    乙○○父母、弟弟毆打云云，顯與事實不符，自難憑採。
  (四)綜上所述，被告前開所辯，均屬事後卸責之詞，委無足採。
    本件事證已臻明確，被告前開傷害及無故侵入住宅之犯行，
    ，堪以認定，應依法論科。至被告雖另請求調閱告訴人住處
    96年1 月17日之錄影翻拍光碟勘驗，以證明其當時並無侵入
    住宅及傷害告訴人乙○○之犯行，然告訴人已於偵查中提出
    案發當時之錄影翻拍光碟1 片為證，並經檢察官指示檢查事
    務官勘驗完畢，且製有勘驗筆錄及錄影光碟翻拍照片附卷可
    憑，被告空言否認該光碟並非96年1 月17日案發當日之錄影
    光碟，要求本院命告訴人提出案發當日之光碟以供勘驗云云
    ，本院認無必要，附此敘明。
二、核被告丙○○就事實欄(一)所為，係犯刑法第277 條第1 項之
    傷害罪；就事實欄(二)所為，則係犯同法第306 條第1 項之無
    故侵入住宅罪及同法第277 條第1 項之傷害罪。被告所犯上
    開2 次傷害罪及1 次無故侵入他人住宅罪，犯意各別，行為
    互殊，應予分論併罰。爰審酌被告不思以理性之方式解決紛
    爭，僅因不滿告訴人甲○○未處理與其父母所發生之車禍善
    後事宜，即出手毆打告訴人甲○○，甚而於深夜攜帶鋁棒毀
    壞告訴人甲○○住處鋁門後，未經同意擅入其住處，妨害居
    家安寧與安全，進而對告訴人乙○○為傷害行為，而使告訴
    人乙○○受有額頭血腫之傷害，其所為對社會造成錯誤示範
    ，一旦蔚為風氣，人人率以暴力手段解決紛爭，對社會治安
    之影響至深且鉅，行為實不足取，並審酌被告犯後猶否認犯
    行之犯後態度，未與告訴人達成民事和解或賠償告訴人所受
    損害，及其犯罪之手段、目的、動機等一切情狀，分別量處
    如主文所示之刑。又被告犯罪後，中華民國96年罪犯減刑條
    例業於96年6 月15日修正公布，並自96年7 月16日起施行。
    本件被告犯罪之時點均係在96年4 月24日之前，且所犯之罪
    符合中華民國96年罪犯減刑條例第2 條第1 項第3 款之規定
    ，亦無該條例第3 條規定不予減刑之情形，爰均減其刑期2
    分之1 ，並諭知如易科罰金之折算標準暨定其應執行之刑。
據上論斷，應依刑事訴訟法第299 條第1 項前段、第284 條之1
，刑法第277 條第1 項、第306 條第1 項、第41條第1 項前段、
第51條第5 款，中華民國96年罪犯減刑條例第2 條第1 項第3 款
、第7 條、第9 條、第10條第1 項，刑法施行法第1 條之1 第1
項、第2 項前段，判決如主文。
本案經檢察官陳佞如到庭執行職務。
中　　華　　民　　國　　96　　年　　7 　　月　　24　　日
                  刑事第一庭    法　官　林佩儒
上正本證明與原本無異。
如不服本判決，應於送達後10日內向本院提出上訴狀（須附繕本
），上訴於臺灣高等法院臺中分院。
                            　　書記官　葉俊宏
中　　華　　民　　國　　96　　年　　7 　　月　　24　　日
附錄論罪科刑法條：
中華民國刑法第277條
傷害人之身體或健康者，處3 年以下有期徒刑、拘役或1 千元以
下罰金。
犯前項之罪因而致人於死者，處無期徒刑或7 年以上有期徒刑；
致重傷者，處3年以上10年以下有期徒刑。
中華民國刑法第306條
無故侵入他人住宅、建築物或附連圍繞之土地或船艦者，處1 年
以下有期徒刑、拘役或3百元以下罰金。
無故隱匿其內，或受退去之要求而仍留滯者，亦同。
(罰金部分已修正貨幣單位為新臺幣，並提高30倍)
